高雄高等行政法院簡易判決　　　　　　　　　　　　　九十三年度簡字第一三０號
　　原　　　告　甲○○
　　被　　　告　財政部台灣省南區國稅局
　　代　表　人　乙○○ 局長
　　訴訟代理人　丙○○
右當事人間因綜合所得稅事件，原告不服財政部中華民國九十三年二月六日台財訴字
第０九二００七一二九四號訴願決定，提起行政訴訟。本院判決如左：
    主  文
原告之訴駁回。
訴訟費用由原告負擔。
    事實及理由
一、緣原告八十八年度綜合所得稅結算申報，列報所有坐落台南市○○區○○段一九
    之二六地號土地及其上建物（建物門牌號碼：原係台南市○○○路○段三十六號
    ，拆除改建後為台南市○○○路○段三十八號；原告持分四００００分之九一六
    七，下稱系爭建物）供台灣百勝肯德基股份有限公司（下稱肯德基公司）營業使
    用之租賃所得新台幣（下同）四０三、二五八元，被告初查依肯德基公司填發之
    各類所得扣繳暨免扣繳憑單（下稱系爭扣免繳憑單）給付總額七０七、四七０元
    及一、五四０、八六六元，核定租賃所得四０三、二五七元及八七八、二九三元
    ，併課原告當年度綜合所得稅，另查得漏報營利及利息所得七、五二二元，合計
    漏報所得八八五、八一五元，核定漏稅額一四四、九五九元，除補徵稅額外，並
    按所漏稅額處０‧二倍之罰鍰二八、九００元（計至百元止）。原告不服，就租
    賃所得及罰鍰部分，申經復查結果，未獲變更，提起訴願，亦遭決定駁回，遂提
    起本件行政訴訟。
二、原告主張略以：（一）原告與肯德基公司所定租約標的物為土地及地上建物，係
    屬房屋租賃契約，依稅法實務，亦應僅以租賃契約所約定租金為租賃所得，據以
    申報所得，然被告卻引用以土地租賃契約為前提之財政部八十八年三月十二日台
    財稅第八八一九０二七五三號函釋，作為本件處分之依據，明顯不當。（二）關
    於系爭建物工程造價，系爭扣免繳憑單所列金額非但高出系爭建物使用執照所載
    工程造價甚多，而肯德基公司並無法提供支出單據以供查驗，且系爭建物建造執
    照、使用執照所載之工程造價為政府稅務之依據，然被告卻捨該工程造價不用，
    而採用肯德基公司所填發之扣免繳憑單作為計稅基礎，明顯違法。（三）況依雙
    方所訂租賃契約第八條第一款記載「得隨時自費進行租賃標的物及相關設施、設
    備之改良、包括裝修、佈置、隔間、修改、‧‧‧所需費用悉由承租人負擔。」
    據此，原告更無繳納費用及賦稅之負擔。（四）再者，原告原所有之建物工程造
    價為一、一二七、０００元，因重建系爭建物而被拆除，自屬有損失，又肯德基
    公司亦將系爭建物造價列報於當年必要之支出，是即使原告有系爭建物之租賃所
    得，則原房屋被拆除的損失及系爭扣免繳憑單所列金額自應可認列為原告之必要
    損耗及費用予以減除，而不應僅減除租賃收入之百分之四十三，是被告之處分有
    誤，為此請求撤銷訴願決定、復查決定及原處分云云；被告則以：（一）查原告
    與訴外人郭有亮、邱春枝及盧明寬等四人，於八十七年十月二十一日與肯德基公
    司簽訂不動產租賃契約書，將渠等四人共有之台南市○○區○○段一九之二六地
    號土地暨坐落其上建物（簽約時門牌號碼為臺南市○○○路○段三十六號，原告
    持分四００００分之九一六七），出租供肯德基公司使用，租賃期間自八十七年
    十月二十一日起至九十九年十月二十一日止計十二年，原告八十八年度依各出租
    人協議之分配比例收取租金七０七、四七０元（58,440元×9月＋60,504元×1月
    ＋60,503元×2月）列報為租賃收入，另肯德基公司依租賃契約書約定以出租人
    （即原告等四人）名義為起造人，出資將台南市○○○路○段三十六號之原建物
    拆除改建為同路段三十八號之系爭建物，八十八年三月至九月支付予瀚霖營造有
    限公司（下稱瀚霖公司）之建造成本合計六、七二二、八００元（3,086,136元
    ＋2,469,600元＋618,264元＋548,800元），建築執照及使用執照正本均已交予
    出租人等四人，肯德基公司乃依財政部八十八年台財稅第八八一九０二七五三號
    函釋規定，以八十八年度給付之建造成本及各出租人之持分比例計算，填發扣免
    繳憑單給付總額一、五四０、八六六元（6,722,800×22.92 %）予原告，有肯德
    基公司九十二年三月七日及五月二十七日未具文號函所提供之不動產租賃契約書
    影本、瀚霖公司統一發票影本、臺南市政府工務局（八八）南工使字第０七三五
    號使用執照及起造人附表影本可稽，被告遂依所得稅法第十四條第一項第五類第
    一款規定，除核定原告所申報之租賃收入七０七、四七０元外，另核定一、五四
    ０、八六六元，減除百分之四十三必要損耗及費用，租賃所得分別為四０三、二
    五七元及八七八、二九三元，並無不合。（二）原告訴稱原建物工程造價一、一
    二七、０００元，被拆除之損失應可認列為必要損耗及費用來減除云云，查原建
    物工程造價一、一二七、０００元，未達建造成本六、七二二、八００元之百分
    之四三，被告從其有利認定費用率為百分之四十三，並無不合，原告所訴洵不足
    採。（三）再者，查原告八十八年度漏報營利、利息及租賃等所得合計八八五、
    八一五元，有綜合所得稅結算申報書、核定通知書及扣免繳憑單可稽，違章事證
    足堪認定，其應申報而漏報，縱非故意，要難謂無過失，被告依行為時所得稅法
    第七十一條第一項前段、第一百十條第一項規定，按所漏稅額酌情減輕處０‧二
    倍罰鍰二八、九００元，並無違誤，請駁回原告之訴等語，資為抗辦。
三、按「個人之綜合所得總額，以其全年左列各類所得合併計算之︰‧‧‧第五類︰
    租賃所得及權利金所得︰．．．．一、財產租賃所得及權利金所得之計算，以全
    年租賃收入或權利金收入，減除必要損耗及費用後之餘額為所得額。‧‧‧。」
    「納稅義務人應於每年二月二十日起至三月底止，填具結算申報書，向該管稽徵
    機關，申報其上一年度內構成綜合所得總額或營利事業收入總額之項目及數額，
    以及有關減免、扣除之事實，並應依其全年應納稅額減除暫繳稅額、尚未抵繳之
    扣繳稅額及可扣抵稅額，計算其應納之結算稅額，於申報前自行繳納。」「納稅
    義務人已依本法規定辦理結算申報，但對依本法規定應申報課稅之所得額有漏報
    或短報情事者，處以所漏稅額兩倍以下之罰鍰。」分別為行為時所得稅法第十四
    條第一項第五類第一款、第七十一條第一項前段及第一百十條第一項所明定。次
    按「‧‧‧本案某公司與地主訂定土地租賃契約，由其在所承租之土地上自費建
    屋，並以出租人名義為起造人及將該房屋登記為出租人所有，約定該公司需另支
    付租金及租賃期滿應拆屋還地，因出租人自房屋興建完成即取得該建物之所有權
    ，於租賃期間屆滿，該建物是否拆除，當由出租人自由處分，不因此而影響出租
    人已取得該建物所有權之事實，故該房屋之建造成本，仍應視為承租土地之對價
    ，按該公司於各該建造年度實際支付之工程造價，核課出租人建造年度之租賃所
    得。‧‧‧。」為財政部八十八年三月十二日台財稅第八八一九０二七五三號函
    釋在案。該函釋係財稅主管機關財政部就租地建屋，約定由承租人出資建屋，但
    由出租人取得建物所有權，關於房屋建造成本，是否歸屬上開所得稅法規定之財
    產租賃所得，所為法規解釋，且符合實質課稅精神，本院自得適用。另有關八十
    八年度財產（固定資產）租賃必要損耗及費用標準為百分之四十三，復經財政部
    八十九年二月十日台財稅第０八九０四五０九一六號函核定在案。
四、經查，原告八十八年度綜合所得稅結算申報，列報所有系爭建物供肯德基公司營
    業使用之租賃所得四０三、二五八元，被告依肯德基公司填發之系爭扣免繳憑單
    給付總額七０七、四七０元及一、五四０、八六六元，除核定原告所列報之租賃
    所得四０三、二五七元外，就系爭建物造價成本核定原告租賃所得八七八、二九
    三元，併課原告當年度綜合所得稅，另查得漏報營利及利息所得七、五二二元，
    合計漏報所得八八五、八一五元，核定漏稅額一四四、九五九元，除補徵稅額外
    ，並以原告違反行為時所得稅法第七十一條第一項之規定，依同法第一百十條第
    一項規定按所漏稅額處０‧二倍之罰鍰二八、九００元等情，業經兩造陳明在卷
    ，並有原告八十八年度綜合所得稅結算申報書、被告核定通知書、被告九十一年
    度財綜所字第七五０九一一００一八六號處分書及系爭扣免繳憑單等附於原處分
    卷可稽，洵堪認定。而原告不服，循序提起本件訴訟，主張略謂：被告之原處分
    係以財政部八十八年三月十二日台財稅第八八一九０二七五三號函為據，然原告
    與肯德基公司所定租約係屬房屋租賃契約，與財政部前開函釋係以土地租賃契約
    為前提不符；又肯德基公司填發之系爭扣免繳憑單金額並無單據以供查驗，且與
    系爭建物建造執照、使用執照所載之工程造價不同；再者，系爭租賃契約第八條
    第一款已載明原告並無繳納費用及賦稅之負擔；況即使系爭建物造價成本須列入
    原告之租賃所得，然原建物之工程造價計一、一二七、０００元，嗣因重建系爭
    建物遭肯德基公司拆除，原告當有損失，又系爭建物之工程造價成本，肯德基公
    司既已完全列為當年之必要支出，是該二項建物造價應均可認列為原告之必要損
    耗及費用來減除，而不應僅減除百分之四十三，是被告之處分顯係有誤云云。惟
    查：
（一）本件原告與訴外人郭有亮等四人於八十七年十月二十一日與肯德基公司訂立不
      動產租賃契約（下稱系爭租賃契約），該契約第一條、第六條第一款、第二款
      及第十一條第三款分別約定：「租賃標的物：本約之租賃標的物為座落於台南
      市○○區○○段一九—二六地號之土地上，本約簽定時，租賃土地上之建物其
      門牌號碼為台南市○○○路○段三十六號全部‧‧‧。」「租賃標的物之使用
      ：（一）租賃期間，出租人同意承租人如因業務上需要時，承租人有權將租賃
      標的物，改建符合承租人需要面積之建築物或地上設施。承租人同意就改建後
      之建築物或地上設施於本約屆滿、解除或終止時，以該時之現況返還出租人以
      為補償。（二）依前條約定所為之改建時，建築物須以租賃標的物出租人名義
      為起造人興建，興建完成後由承租人依本約約定使用之，但如因建照及相關手
      續要以出租人名義行使有關證件或由出租人辦理有關事項者，出租人應立即提
      出有關證件並蓋用印鑑後交由承租人辦理。」「租賃標的物之返還：（一）‧
      ‧‧（三）本約解除、屆滿或終止時，出租人有權要求承租人拆除租賃標的物
      地上物或予保留。」等文，則依上開系爭租賃契約之約定，租賃標的物雖係台
      南市○○區○○段一九—二六地號土地及其地上原建物，惟承租人肯德基公司
      為便於營業，有權拆除該原建物，以出租人名義為起造人興建，而於租約解除
      、屆滿或終止後，該新建物是否拆除，由出租人自行決定。是以，肯德基公司
      於八十七至八十八年間，以出租人原告與訴外人郭有亮等四人名義為起造人，
      自行出資計六、七二二、八００元（3,086,136元＋2,469,600元＋618,264元
      ＋548,800元），將原建物拆除改建為系爭建物（門牌號碼：台南市○○○路
      ○段三十八號），並將建築執照及使用執照正本交予出租人等四人之事實，為
      兩造所不爭執，並有系爭租賃契約、肯德基公司九十二年五月二十七日、九十
      二年三月七日回覆被告函、台南市政府工務局八十七年十二月二十四日（八七
      ）南工造字第一五一七號建造執照、八十八年八月四日（八八）南工使字第０
      七三五號使用執照暨其起造人附表、瀚霖公司統一發票四紙等影本附於原處分
      卷可查，且系爭建物之所有權業由出租人即原告及訴外人郭有亮等四人取得，
      此有台南市稅捐稽徵處八十八年十一月四日（八八）南市稅財字第一四０六六
      八號函、原告及訴外人郭有亮等四人房屋稅分單核課申請書等影本附於原處分
      卷足憑。是前開情形顯與首揭財政部八十八年三月十二日台財稅第八八一九０
      二七五三號函所示情形相符，則系爭建物之建造造價成本自應視為租賃收入，
      肯德基公司乃按建造系爭建物之成本及各出租人之持分比例計算，填發扣免繳
      憑單給付總額一、五四０、八六六元（6,722,800×22.92%）予原告，被告依
      首揭所得稅法第十四條第一項第五類第一款規定及財政部函釋意旨，按前開扣
      免繳憑單核定原告租賃收入一、五四０、八六六元，減除百分之四十三之必要
      損耗及費用，核計租賃所得八七八、二九三元，於法並無不合。
（二）又依首揭所得稅法第十四條第一項第五類第一款之規定，凡因租賃所取得之收
      入，均應於減除必要損耗及費用後列為所得額。查原告既確因系爭租賃契約而
      取得承租人肯德基公司出資所建之系爭建物，系爭建物既非由原告出資建造，
      原告取得系爭建物自係屬因租賃所取得之收入，揆諸首開規定及說明，自應按
      前揭財政部函釋意旨，於減除必要損耗及費用後列為租賃所得額予以核課所得
      稅。至於，系爭租賃契約於類型上究應稱為「土地租賃契約」抑或「房屋租賃
      契約」，均無礙於原告確有因系爭租賃契約取得系爭建物而負有申繳該租賃所
      得義務之事實。是原告訴稱：原告與肯德基公司所定租約係屬房屋租賃契約，
      與財政部八十八年三月十二日台財稅第八八一九０二七五三號函釋係以土地租
      賃契約為前提不符云云，顯有誤會。至於，系爭租賃契約第八條第一款雖記載
      ：「承租人因業務上之需要或為符合租賃期間政府有效之法令規定，得隨時自
      費進行租賃標的物及相關設施、設備之改良、包括裝修、佈置、隔間、修改、
      ‧‧‧所需費用悉由承租人負擔。」等文，惟觀其內容，僅係約定承租人對於
      租賃物所為之改良、裝修費用，悉由其自行負擔，並非關於賦稅悉由承租人負
      擔之約定，此由系爭租賃契約第七條第十款前段載明：「租賃期間與本約或租
      賃標的物有關之賦稅、規費‧‧‧悉由出租人負擔。」等文，益可徵知。況租
      稅義務係屬公法上義務，契約雙方間即使就納稅義務人有別於租稅法規之不同
      約定，亦不影響租稅法規關於納稅義務人之認定，僅契約當事人間得據以求償
      而已。是原告以系爭租賃契約第八條之約定執稱其無繳納賦稅之負擔云云，委
      不足採。
（三）又原告另訴稱：肯德基公司填發之系爭扣免繳憑單金額並無單據以供查驗，且
      與系爭建物建造執照、使用執照所載之工程造價不同，自不足作為工程造價，
      計算租賃所得之憑據云云，惟查，肯德基公司業已提出瀚霖公司統一發票影本
      四紙，以供查憑，已如前述，至於使用執照上所載工程造價係起造人及承造人
      為申領執照所做之估算金額，於實務上，實際完工結算金額往往超出使用執造
      上所載金額，此時，工程造價之採計自應以實際完工結算金額為準（內政部八
      十六年八月十二日（八六）台內營字第八六七三四七０號函參照），是被告以
      系爭扣免繳憑單之金額核計工程造價，作為租賃所得之基礎，於法並無不符，
      原告猶執前詞予以爭執，實不足採。
（四）原告復訴稱：原建物工程造價一、一二七、０００元，嗣因重建系爭建物而被
      拆除，自屬損失；又系爭建物之工程造價，肯德基公司既已完全列為當年之必
      要支出，則前開二項建物造價，原告當應均可認列為必要損耗及費用予以減除
      云云，惟查，系爭建物之工程造價成本，對於承租人肯德基公司而言，固屬營
      業上之必要支出，然對出租人而言，該造價金額係屬收入，並非支出，已如前
      述，原告主張應列為支出予以減除，顯有誤會；至於，原建物遭拆除，其性質
      上雖係屬出租人之損耗與費用，應予以減除，惟原建物工程造價一、一二七、
      ０００元，尚未達系爭建物造價六、七二二、八００元收入之百分之四十三，
      被告依首揭財政部八十九年二月十日台財稅第０八九０四五０九一六號函，認
      定費用率為百分之四十三予以減除，對於原告已較屬有利，於法亦無不合，是
      原告所訴，洵不足採。
五、綜上所述，原告之主張，既不足採。被告就系爭建物造價成本部分，核計原告漏
    報所得八七八、二九三元，並另查得漏報營利及利息所得七、五二二元，合計漏
    報所得八八五、八一五元，核定漏稅額一四四、九五九元，除補徵稅額外，並按
    所漏稅額處０‧二倍之罰鍰二八、九００元，核無違誤。復查及訴願決定遞予維
    持，亦無不合。原告起訴意旨求予撤銷，為無理由，應予駁回。並不經言詞辯論
    為之。
據上論結，本件原告之訴為無理由，依行政訴訟法第二百三十三條第一項、第二百三
十六條、第一百九十五條第一項後段、第九十八條第三項前段，判決如主文。
中　　　華　　　民　　　國    九十三　　年　  　七　　　月　　  三十　　日
                     　　　　 高雄高等行政法院第二庭
                           　　　　　　　 法      官　呂佳徵
右為正本係照原本作成。
如不服本判決，應於送達後二十日內，向本院提出上訴狀並表明上訴理由，如於本判
決宣示後送達前提起上訴者，應於判決送達後二十日內補提上訴理由書（須按他造當
事人人數附繕本）。
提起上訴應預繳送達用雙掛號郵票七份（每份三十四元）。
中　　　華　　　民　　　國    九十三　　年　  　七　　　月　　  三十　　日
                                          法院書記官  涂瓔純
附註：
行政訴訟法第二百三十五條（第一項、第二項）：
對於適用簡易程序之裁判提起上訴或抗告，須經最高行政法院之許可。
前項許可，以訴訟事件所涉及之法律見解具有原則性者為限。
